【裁判字號】    89,訴,1220
【裁判日期】    900227
【裁判案由】    侵權行為損害賠償
【裁判全文】
臺灣彰化地方法院民事判決  八十九年度訴字第一二二○號
    原      告  丙○○
    被      告  甲○○
                乙○○
                丁○○
右當事人間請求侵權行為損害賠償事件，本院判決如左：
    主      文
被告應連帶給付原告新台幣捌萬貳仟貳佰伍拾貳元及自民國八十九年五月十七日起至
清償日止按年利率百分之五計算之利息。
原告其餘之訴駁回。
訴訟費用由被告連帶負擔十分之一，其餘由原告負擔。
本判決第一項於原告以新台幣貳萬捌仟元供擔保後得假執行。
原告其餘假執行之聲請駁回。
    事      實
甲、原告方面：
  一、聲明：求為判決(一)被告應給付原告新台幣（下同）八十三萬八千二百九十八元
      及自起訴狀繕本送達翌日起至清償日止按年利率百分之五計算之利息；(二)願供
      擔保請准宣告假執行。
  二、陳述：被告甲○○於民國八十七年九月五日十時二十分許，駕駛ＱＦ－七三五
      三號自小客車，沿彰化縣溪湖鎮○○路由南往北行駛，駛至該路二段一三九巷
      無號誌交岔路口時，應注意不得超速，及注意左右來車，減速慢行，作隨時停
      車之準備，而依當時情形並無不能注意之情形，竟疏於注意，貿然以時速五、
      六十公里之速度行駛在限速四十公里之路段，且在其右方已有瓜棚架擋住其視
      線之情形下，未注意左右有無來車，減速慢行，作隨時停車之準備，致與沿產
      業道路行駛由原告所駕駛之機車發生碰撞，原告因而受有頭部外傷併腦震盪、
      右額左臉撕裂傷、右髖骨骨折及右腹挫傷等傷害，因此支出醫藥費一萬八千二
      百九十八元，又原告自八十七年九月五日受傷迄八十八年九月五日屆滿一年仍
      未痊癒，車禍前原告任職於台中市王銘鴻建築師事務所，每月薪資三萬五千元
      ，此段就醫期間原告均不能工作，減少勞動能力損失共計四十二萬元，及原告
      因此次受傷，其中臉部影響面貌，骨盆骨折影響女人生育，能否回復治癒，未
      能確定，另頭部腦震盪及骨盆間所造成之酸痛，迄未能消除，精神上之痛苦難
      以言喻，為此請求精神上之賠償四十萬元，被告甲○○於本件車禍發生時為未
      滿二十歲之限制行為能立人，被告乙○○、丁○○為其法定代理人，應連帶負
      賠償責任，爰依法訴請被告連帶賠償原告八十三萬八千二百九十八元。
  三、證據：提出診斷證明書二份、醫藥費單據十二紙及所得稅扣繳憑單一紙等影本
      為證。
乙、被告方面：
  一、聲明：請求駁回原告之訴。
  二、陳述：對車禍發生其有過失不予爭執，願意賠償原告醫藥費及機車修理費，惟
      原告不可能一年都沒上班。
丙、依職權調閱本院八十九年度交上易字第一七四四號過失傷害卷。
    理      由
一、本件原告起訴主張：被告甲○○於民國八十七年九月五日十時二十分許，駕駛Ｑ
    Ｆ－七三五三號自小客車，沿彰化縣溪湖鎮○○路由南往北行駛，駛至該路二段
    一三九巷無號誌交岔路口時，因超速及未注意左右來車減速慢行，致與沿產業道
    路行駛由原告所騎乘之機車發生碰撞，致原告受有頭部外傷併腦震盪、右額左臉
    撕裂傷、右髖骨骨折及右腹挫傷等傷害，因而支出醫藥費一萬八千二百九十八元
    ，及車禍前原告每月收入三萬五千元，一年不能工作之減少勞動能力損失四十二
    萬元，並請求精神上之賠償四十萬元，被告甲○○於本件車禍發生時為未滿二十
    歲之限制行為能立人，被告乙○○、丁○○為其法定代理人，其三人應連帶賠償
    原告八十三萬八千二百九十八元等情。被告則以：對車禍發生其有過失不予爭執
    ，願意賠償原告醫藥費及機車修理費，惟原告不可能一年都沒上班等語置辯。
二、原告主張右揭事實，業據提出診斷證明書、醫藥費單據等為證，被告因本件車禍
    犯有過失傷害之罪行，經本院判處有期徒刑三月確定在案，亦經調閱本院八十九
    年度交上易字第一七四四號過失傷害卷核閱屬實，復為被告所不爭執，原告之主
    張堪信為真。
三、本件主張原告依民法第一百八十四條第一項前段、第一百九十三條第一項、第一
    百九十五條第一項之規定，訴請被告給付醫藥費、減少勞動能力之損失及精神上
    賠償，得請求之金額分論如左：
  (一)醫藥費用部分：依原告提出之醫藥費單據，共支出一萬八千二百九十八元，惟其
    中五百元為申請診斷證明書之費用，非因侵權行為所生財產上之損害，不得請求
    賠償（六十六年八月十六日第六次民庭會議決議參照），應予扣除。又按保險制
    度旨在保護被保險人，非為減輕損害事故加害人之責任。保險給付請求權之發生
    ，係以定有支付保險費之保險契約為基礎，與因侵權行為所生之損害賠償請求權
    並非出於同一原因。後者之損害賠償請求權，殊不因受領前者之保險給付而喪失
    ，兩者除有保險法第五十三條關於代位行使之關係外，不生損益相抵問題，固經
    本院著有六十八年台上字四二號判例。惟該判例係針對保險法而為，旨在闡述保
    險人得代位行使被保險人對於加害人之損害賠償請求權時，被保險人即不得再向
    加害人請求損害賠償。尚難依該判例而謂除保險法第五十三條規定之情形外，縱
    保險法以外之法律有保險人得代位行使被保險人之權利之規定，被保險人於受領
    保險給付後，仍得向加害人請求損害賠償。依保險法第一百三十五條準用第一百
    零三條規定，傷害保險之保險人固不得代位行使被保險人對於加害人之損害賠償
    請求權，惟全民健康保險法第八十二條規定：「保險對象因汽車交通事故，經本
    保險提供醫療給付者，本保險之保險人得向強制汽車責任保險之保險人代位請求
    該項給付。」全民健康保險法為保險法之特別法，依特別法優於普通法之原則，
    全民健康保險法第八十二條應優先於保險法第一百三十五條、第一百零三條之規
    定而為適用。從而全民健康保險之被保險人因汽車交通事故，經全民健康保險提
    供醫療給付者，全民健康保險之保險人自得向強制汽車責任保險之保險人代位請
    求該項給付。而依強制汽車責任保險法第三十條規定，於該範圍內，加害人或強
    制汽車責任保險之被保險人之損害賠償責任即因而解免，全民健康保險被保險人
    對於加害人之損害賠償請求權亦因而喪失（最高法院第八十八年度台上字第三五
    三號判決可資參照）。查依前開醫藥費單據所示原告實際支出之金額即部分負擔
    自負額為五千二百五十三元，因此依前揭說明，原告僅得請求其所支付之五千二
    百五十三元，其餘由健保所給付之部分，不得向被告請求給付。
  (二)減少勞動能力之損失：原告於車禍發生前受僱於王銘鴻建築師事務所，八十七年
    二月至八十七年九月薪資所得總額為二十五萬四千六百七十五元，核算每月薪資
    為三萬一千八百三十四元，此有原告之各類所得扣繳暨免扣繳憑單在卷可稽。查
    原告於八十七年九月五日因車禍受傷，先至道安醫院住院併做縫合手術十三針，
    當日再轉至彰化基督教醫院就診，原告因骨盆骨折進入該院，經治療（不需手術
    ）後八十七年九月九日出院，此為穩定之骨盆骨折，前一個月會因疼痛而影響活
    動，但可活動及日常生活，此有彰化基督教醫院九十年一月十六日（90）彰基病
    歷字第9001 034號函附卷足考，因此原告得請求之減少勞動能力損失為一個月之
    工作收入，計三萬一千八百三十四元。
  (三)又本院斟酌原告受傷之情形、被告為專科學生（見警訊筆錄）、原告為一般上班
    族等之雙方身分地位及經濟狀況、與加害程度等情，認原告得請求之非財產損害
    應以十萬元為相當。
  (四)綜上所述，原告得請求醫藥費、減少勞動能力之損失及精神賠償，共計為十三萬
    七千零八十七元。
四、按因故意或過失，不法侵害他人之權利者，負損害賠償責任；又損害之發生或擴
    大，被害人與有過失者，法院得減輕賠償金額，或免除之，民法第一百八十四條
    第一項前段及第二百十七條分別定有明文。查本件車禍肇事經認定係被告未停讓
    右方車先行，為肇事主因，而告訴人未減速慢行作隨時停車之準備，為肇事次因
    ，本院認本件車禍被告應負過失責任為百分之六十，過失相抵後原告得請求之損
    害賠償金額為八萬二千二百五十二元。
五、又按限制行為能力人不法侵害他人之權利者，與其法定代理人連帶負損害賠償責
    任，民法第一百八十七條第一項亦有明文。查被告甲○○於六十七年十月二日生
    ，八十七年九月五日本件車禍發生時，其為未滿二十歲之限制行為能力人，被告
    乙○○、丁○○為其法定代理人，因此被告三人對原告應負連帶賠償之責任。
六、從而，原告依侵權行為請求被告連帶給付八萬二千二百五十二元及自起訴狀繕本
    送達翌日（即八十九年五月十七日）起至清償日止按年利率百分之五計算之利息
    ，即有理由，應予准許，逾此部分之請求則無理由，應予駁回。又原告陳明願供
    擔保，聲請宣告假執行，就原告勝訴部份，核無不合，爰酌定相當之擔保金額宣
    告之，其餘假執行之聲請，因訴之駁回而失所附麗，不予准許，併此敘明。
七、結論：本件原告之訴為一部有理由、一部無理由，依民事訴訟法第七十九條但書
    、第八十五條第二項、第三百九十條第二項，判決如主文。
中      華      民      國    九十      年      二      月    二十七    日
                                        民事第一庭
~B法      官  黃倩玲
右為正本係照原本作成。
如對本判決上訴，應於判決送達後二十日內向本院提出上訴狀。
中      華      民      國    九十      年      二      月    二十七    日
~B法院書記官  彭月美


司法院資訊處製作；財團法人民間司法改革基金會備份。
